【裁判字號】    95,重訴,236
【裁判日期】    950803
【裁判案由】    損害賠償
【裁判全文】
臺灣臺中地方法院民事判決  95年度重訴字第236號
原      告  戊○○○
            庚○○
            己○○
            丁○○
共      同
訴訟代理人  王素玲    律師
被      告  甲  ○
被      告  喬意電子股份有限公司
                        1樓
法定代理人  丙○○
訴訟代理人  乙○○
上列被告甲○因過失致人於死案件，經原告提起請求損害賠償之
附帶民事訴訟（95年度交附民字第94號），經本院刑事庭裁定移
送前來，本院於民國95年7月19日言詞辯論終結，判決如下：
    主      文
被告應連帶給付原告戊○○○新台幣參拾參萬元，及自民國九十
五年四月五日起至清償日止，按年息百分之五計算之利息。
被告連帶應給付原告庚○○、己○○、丁○○各新台幣壹拾壹萬
元，及均自民國九十五年四月五日起至清償日止，按年息百分之
五計算之利息。
原告其餘訴駁回。
訴訟費用由被告連帶負擔十分之一，餘由原告負擔。
本判決第一項原告戊○○○勝訴部分，於原告戊○○○以新台幣
壹拾壹萬元供擔保後，得假執行。但被告以新台幣參拾參萬元為
原告戊○○○供擔保後，得免為假執行。
本判決第二項原告庚○○、己○○、丁○○勝訴部分，於原告庚○○、己○○、丁○○各以新台幣參萬柒仟元供擔保後，得假執
行。但被告各以新台幣壹拾壹萬元為原告庚○○、己○○、丁○○供擔保後，得免為假執行。
原告其餘假執行之聲請駁回。
    事實及理由
一、本件原告起訴主張，被告甲○受僱於被告喬意電子股份有限
    公司（下稱喬意公司），擔任貨車司機，其於民國（下同）
    94年12月8日中午中午12時30分許許駕駛車牌號碼（下同）
    9697－LB小貨車，沿台中市○○區○○路一段33巷往東山路
    一段方向行駛，於上開巷口欲左轉大坑方向，本應注意汽車
    行駛時應注意車前狀況，並隨時採取必要之安全措施，而當
    時天候晴、日間視距良好、亦無障礙物，依當時情形，並無
    不能注意之情事，竟疏未注意而貿然前行，撞及適由東山路
    一段18前穿越東山路之陳節，陳節因此受有頭腦外傷致顱腦
    傷，經送醫後於95年1月7日不治死亡。被告甲○已因業務過
    失致人於死罪，經本院95年度交訴字第47號刑事判決判處有
    期徒刑7月在案。自應依民法第184條第1 項前段規定，負損
    害賠償責任。被告喬意公司為被告甲○之僱用人，依同法第
    188條第1項規定自應與被告甲○負連帶賠償責任。而原告戊○○○為被害人陳節之妻支出喪葬費用計新台幣（下同）50
    萬元，依民法第192條第1項規定，自得向被告請求。另原告
    庚○○、己○○、丁○○為被害人陳節之子女與原告戊○○○，依民法第194 條規定，自亦得請求非財產上之損害賠償
    （即精神慰撫金），爰各請求150 萬元。訴之聲明：(1)被告
    應連帶給付原告戊○○○200 萬元，連帶給付原告庚○○、
    己○○、丁○○各150 萬元，及均自起訴狀繕本送達之翌日
    起至清償日止，按年息5%計算之利息。(2)原告願供擔保，請
    准為假執行之宣告。
二、被告2 人對於被告甲○受僱於被告喬意公司為司機及刑事判
    決認定之事實，均不爭執，然均以原告請求精神慰撫金金額
    過高等語，資以抗辯。均為答辯聲明：(1)原告之訴及假執行
    之聲請均駁回。(2)如受不利之判決，願供擔保，請准宣告免
    為假執行。
三、原告3人主張之上開揭事實，業據被告2人所不爭執，並經本
    院95年度交訴字第47號刑事判決，認定無訛。亦經本院查閱
    上開刑事卷（包括偵查、相驗、警訊卷）屬實，自堪可信為
    實。
四、汽車行駛時應注意車前狀況，並隨時採取必要之安全措施。
    道路交通安全規則第94條第3 項，定有明文。是被告甲○駕
    車自應注意上述道路交通安全規定。本件被告甲○於上開路
    口左轉時未注意被害人陳節穿越馬路之車前狀況，致未能採
    取必要之安全措施，已如前述。是被告甲○確有違上開規定
    甚明，且依當時情形又無不能注意之情事，則被告甲○顯有
    過失亦明。而陳節因被告甲○之肇事行為，致送醫後不治死
    亡等情，亦如前述。是被告甲○之過失侵權行為與陳節之死
    亡間即有相當因果關係。
五、查本件原告戊○○○係陳節之配偶，原告庚○○、己○○、
    丁○○係陳節之子女之事實，業經原告提出戶籍謄本為證，
    且為被告所不爭執，堪信為真實。而按，因故意或過失不法
    侵害他人權利者，負損害賠責任。不法侵害他人致死者，對
    於支出醫療及增加生活上需要之費用或殯葬費之人，亦應負
    損害賠償責任。又不法侵害他人致死者，被害人之父、母、
    子、女及配偶，雖非財產上之損害，亦得請求賠償相當之金
    額。受僱人因執行職務，不法侵害他人之權利者，由僱用人
    與行為人連帶負損害賠償責任。民法第184條第1項前段、第
    192條第1項、第194條、第188條第1 項前段，分別定有明文
    。本件原告等人既為死者陳節之子女、配偶，原告戊○○○
    並於陳節死亡後支出殯葬費，則原告4 人依前開民法之規定
    ，自可請求被告給付殯葬費及精神慰撫金甚明。準此說明，
    茲審酌原告4人之主張如後：
（一）殯葬費部分：為原告戊○○○支出，計50萬元，此有原告
      提出之喪葬費用免用統一發票收據1 紙可稽，被告對此金
      額亦不爭執，自堪信為實在。
（二）精神慰撫金部分：按人命無價，親人遭車禍喪生，親情深
      重者，莫不哀慟終身，原告庚○○、己○○、丁○○3 人
      皆為被害人陳節之子女，遽遭喪父之變故，原告戊○○○
      為被害人陳節之妻，遽遭喪夫之變故，乃屬人生至慟。惟
      慰撫金數額之酌定非不可斟酌被害人之身分、地位及加害
      行為、加害人之身分、地位、家庭經濟或能力，請求人所
      受痛苦之程度等一切情狀（最高法院48年度台上字第1982
      號判決要旨參照）。本院衡以被害人陳節為13年1月20 日
      出生，過世時已82歲，並非家庭經濟來源之供應者，原告
      戊○○○老年喪夫，其與被害人陳節夫妻相互扶持數十年
      ，頓失依靠，原告庚○○、己○○、丁○○均已成年，而
      被告甲○為專科肄業，以司機為業，每月收入24,000元，
      及被告甲○過失之程度等情狀，本院認原告庚○○、己○○、丁○○之精神上損害，均各給予60萬元，原告戊○○○之精神上損害，則給予130萬元之精神慰撫金為相當。
六、次按，損害之發生或擴大，被害人與有過失者，法院得減輕
    賠償金額，民法第217條第1項，定有明文。上開規定係為促
    使被害人對於自己生命、身體之安全，盡其應盡之注意義務
    ，避免或減少危險或損害之發生，以求當事人間之公平。本
    院衡以，被害人陳節穿越道路之路段為一禁止穿越劃有分向
    限制線之路段（此由刑事偵查卷及相驗卷內所附之照片及道
    路交通事故現場圖所示可知）。是被害人陳節於上開時、地
    穿越道路，已有違道路交通安全規則第134條第2款之規定，
    而就本件損害之發生與有過失，亦堪認定。被告甲○則為未
    注意車前狀況，而認本件道路交通事故，被害人陳節應承擔
    40%之過失責任，被告甲○應負擔60%之過失責任。是依此計
    算，被告2 人應連帶賠償之金額，應按陳節過失之比例減輕
    40% 。又保險人依本法規定（註：強制汽車責任保險法）給
    付之保險金，視為加害人或被保險人損害賠償金額之一部分
    ；加害人或被保險人受賠償之請求時，得扣除之。強制汽車
    責任保險法第30條，定有明文。本件原告4 人已因本件肇事
    事故，領有強制汽車責任保險法給付之保險金150 萬元乙情
    ，已據原告陳明，是此部分於原告4 人請求被告賠償時，自
    應扣除。準此而言，原告2 人即應賠償原告戊○○○為33萬
    元（計算式為：〔（50萬元＋130萬元＋180萬元）×60% －
    150萬元〕×（180/360）＝33萬元），應賠償原告庚○○、
    己○○、丁○○3人各11萬元（計算式為：〔（50萬元＋130
    萬元＋180萬元）×60%－150萬元〕×（60/360）＝11 萬元
    ）。從而，原告4人本於民法第184條第1項前段、第192條第
    1項、第194條侵權行為之法律關係，原告4 人各於上開所述
    範圍內之請求為有理由，逾此範圍外之請求，洵屬無據。綜
    上所述，本件原告戊○○○請求被告給付33萬元，原告庚○○、己○○、丁○○3人各請求被告給付11 萬元，及均自起
    訴狀繕本送達之翌日（即95年4月5日）（以先送達被告甲○
    之日起算）起至清償止，按年息5%計算之法定遲延利息，於
    法有據，應予准許，爰為判決如主文第1、2項所示。至原告
    4人逾上開部分之請求於法無據，不應准許，應予駁回。
七、假執行之宣告：本件判決原告4 人勝訴部分，雖均未逾50萬
    元，然合計勝訴之金額為66萬元。是本件兩造均陳明願供擔
    保，請准宣告假執行或免為假執行，經核均於法相合，爰分
    別酌定相當擔保金額宣告之，爰為判決如主文第5、6項所示
    。至於原告敗訴部分，其假執行之聲請，即失附麗，應併予
    駁回。
八、據上論結，本件原告之訴為一部有理由，一部無理由，依民
    事訴訟法第79條、第85條第2項、第390條第2項、第392條第
    2項，判決如主文。
中    華    民    國    95    年    8     月    3     日
                  民事第四庭    法  官  陳添喜
正本係照原本作成。
如對本判決上訴，須於判決送達後20日內向本院提出上訴狀。
中    華    民    國    95    年    8     月    3     日
                                書記官


司法院資訊處製作；財團法人民間司法改革基金會備份。
